【裁判字號】    95,交聲,144
【裁判日期】    951113
【裁判案由】    違反道路交通管理處罰條例聲明異議
【裁判全文】
臺灣雲林地方法院交通事件裁定         95年度交聲字第144號
移送機關即
原處分機關  交通部公路總局嘉義區監理所雲林監理站
異  議  人
即受處分人  甲○○
上列受處分人因違反道路交通管理處罰條例案件，對於交通部公
路總局嘉義區監理所雲林監理站民國95年7 月13日所為之處分（
原處分案號：雲監裁字第裁72-AEU254875號），聲明異議，本院
裁定如下：
    主  文
原處分撤銷。
甲○○不罰。
    理  由
一、原處分意旨略以：異議人即受處分人甲○○，駕駛乙○○所
    有車牌號碼LU-7655 號自用小客車（下稱系爭汽車），於民
    國95年3 月28日下午10時40分許，在臺北市○○路○ 段166
    號，因「在公車汽車招呼站10公尺內臨時停車」之違規，經
    臺北市政府警察局大安分局（下稱大安分局）以北市警交字
    第AEU254875 號舉發違反道路交通管理事件通知單（下稱系
    爭通知單）當場舉發，異議人於95年6 月15日向移送機關即
    原處分機關交通部公路總局嘉義區監理所雲林監理站（下稱
    原處分機關）提出陳述，經原處分機關向大安分局查證，大
    安分局於95年7 月11日以北市警安分交字第09532813900 號
    函覆員警經依法比對身份證件無訛後始加以舉發等情，原處
    分機關遂以異議人違反道路交通管理處罰條例第55條第1 項
    第2 款規定，依違反道路交通管理事件統一裁罰基準及處理
    細則第43、44、67條規定，於95年7 月13日以雲監裁字第裁
    72-AEU254875號違反道路交通管理事件裁決書（下稱系爭裁
    決書）裁處異議人新臺幣600 元罰鍰，並於寄發系爭裁決書
    同時，以嘉監雲丙字第0952100166號函覆前情。系爭通知單
    及前開函文因故至95年8 月24日始送達異議人等語。
二、異議意旨略以：異議人原有之普通貨車駕照於94年11月間遺
    失，旋至斗六監理站申請補發審核職業貨車駕照通過，後於
    95年11月14日至高雄擔任臨時工工作至今，期間未曾去過北
    部，亦不認識系爭汽車車主乙○○，應係先前遺失之駕照遭
    人冒用，爰提起本件異議等語。
三、經查：
  (一)系爭LU-7655 號自用小客車係乙○○所有，其不認識異議人
    ，每日由其自行駕駛系爭汽車，均在戶籍地之竹南地區活動
    ，僅於95年3 、4 月間將系爭汽車借予友人江文彬1 次，此
    外並無他人使用，也沒有失竊紀錄等情，業據證人乙○○到
    庭結證綦詳，核與異議人前稱與證人乙○○素不相識乙節相
    符，且經異議人與證人當庭確認無訛，有本院訊問筆錄、全
    戶戶籍資料查詢結果及車號查詢汽車車籍各1 份附卷可稽。
    是系爭汽車既由車主乙○○每日自行駕駛，且未曾失竊，則
    與之素不相識之異議人何能有機會駕駛系爭汽車，並進而為
    本件違規行為，即屬有疑。
  (二)又本院當庭請異議人快速書寫其名10次（第36頁），其當場
    之簽名，經核與卷附刑事聲明異議狀（應係「交通聲明異議
    狀」之誤）「聲明人欄」、「具狀人欄」之簽名（第2 、3
    頁）、交通違規陳述單及查詢單「填單人欄」之簽名（第9
    頁）、傳票上「受送達人欄」之簽名（第25頁）均相符，其
    筆畫十分順暢流利，而與異議人爭執之系爭通知單上「收受
    通知聯者簽章欄」之簽名（第4 頁），其字跡歪斜扭曲之狀
    況迥異，有顯著之不同，是本院實難認係同一人所書寫。
  (三)再異議人稱其普通貨車之駕駛執照已於94年11月間遺失，嗣
    換發職業貨車駕照等情，有卷附證號查詢汽車駕駛人1 份足
    考，是異議人確實持有職業貨車執照，顯見其所述應非虛妄
    。則異議人普通貨車之駕駛執照既經遺失，即難排除遭他人
    冒用之可能。
  (四)末經電詢系爭通知單開單員警莊孟霖，其表示時間已久，不
    記得違規駕駛人之特徵，惟本件開單時有核對違規駕駛人之
    駕駛執照等語，此有本院公務電話記錄表1 份在卷可憑。是
    員警既不復記憶，無從辯識違規駕駛人之長相及特徵，僅能
    憑當場核對之身份證件即駕駛執照確認違規駕駛人之身分，
    又異議人之駕駛執照因遺失而有遭他人冒用以脫免行政裁罰
    之可能業如上述，據此即難僅因系爭通知單上記載駕駛人為
    異議人，而遽認其為真正違規駕駛人。
  (五)綜上所述，異議人辯稱與系爭汽車車主乙○○不相識，不可
    能駕駛系爭汽車北上違規，應係遭人冒用其遺失之駕照等情
    ，堪以採信。是當日駕駛系爭汽車之真正違規駕駛人，既非
    異議人，係遭他人冒用其駕駛執照而偽簽其署名於系爭通知
    單上，進而偽造私文書，異議人自無需負何責任。乃原處分
    機關未予詳查，遽予裁罰，尚有未洽。
四、準此，本件異議為有理由，原處分應予撤銷，並另諭知異議
    人不罰。
五、據上論結，應依道路交通管理處罰條例第87條第2 項、道路
    交通案件處理辦法第20條前段，裁定如主文。
中    華    民    國    95    年    11    月    13    日
                      交通法庭  法  官  李  貞  瑩
以上正本證明與原本無異
如不服本裁定應於送達後5 日內向本院提出抗告狀
中    華    民    國    95    年    11    月    13     日
                                書記官   孫  秀  桃


司法院資訊處製作；財團法人民間司法改革基金會備份。
